臺灣士林地方法院刑事判決
110年度易字第168號
公  訴  人  臺灣士林地方檢察署檢察官
被      告  楊晶瑩




上列被告因詐欺案件，經檢察官提起公訴（109年度偵字第11622
號、第15059號）及移送併辦（110年度偵字第10109號、第10110
號），本院判決如下：
    主  文
甲○○犯如附表所示之罪，各處如附表所示之刑及沒收。有期徒刑
部分，應執行有期徒刑壹年陸月。 
    事  實
一、甲○○可預見將金融機構帳戶提供予真實姓名年籍不詳之人使
    用，並依該人之指示提領、轉交該帳戶內不明款項，極可能
    協助他人遂行詐欺取財犯行及隱匿詐欺取財犯罪所得之來源
    及去向，竟不違背其本意，於民國109年3月間將其所申辦台
    北富邦商業銀行（下稱富邦銀行）帳號000000000000號帳戶
    （下稱本案帳戶）交付予真實姓名年籍不詳、自稱「李威廉
    」之成年男子使用，分別為下列行為：
㈠、甲○○與「李威廉」、「阿凱」等不詳成年人共同意圖為自己
    不法之所有，基於3人以上共同詐欺取財及洗錢之犯意聯絡
    ，先由不詳成年人於109年3月6日以通訊軟體LINE向丁○○佯
    稱：可代為操作投資獲利云云，致丁○○陷於錯誤，於同日下
    午1時19分許匯款新臺幣（下同）50萬元至本案帳戶，再由
    甲○○依「李威廉」之指示，於同日下午4時8分許前往新北市
    ○○區○○○路0段000號富邦銀行淡水分行臨櫃提領上開款項後
    ，旋將該款項轉交予「阿凱」，以此方式製造金流斷點，致
    無法追查上揭犯罪所得去向，以此隱匿詐欺犯罪所得。
㈡、甲○○與「李威廉」共同意圖為自己不法之所有，基於詐欺取
    財及洗錢之犯意聯絡（無證據證明為3人以上或甲○○知悉為3
    人以上共同犯之），先由不詳成年人於109年3月間透過通訊
    軟體LINE向乙○○佯稱：投資「鼎盛智能投資」網站能賺錢云
    云，致乙○○陷於錯誤，於109年3月11日上午10時15分許匯款
    70萬元至本案帳戶，再由甲○○依「李威廉」之指示，於同日
    上午11時12分許前往上址富邦銀行淡水分行臨櫃提領上開款
    項後，旋將該轉交予「李威廉」，以此方式製造金流斷點，
    致無法追查上揭犯罪所得去向，以此隱匿詐欺犯罪所得。
二、案經丁○○、乙○○訴由新北市政府警察局淡水分局、三重
    分局報告臺灣士林地方檢察署偵查起訴。　　　　
    理  由
一、證據能力之說明
　　本院引用被告以外之人於審判外之陳述，業經檢察官及被告
    於本院準備程序均同意證據能力（見本院110年度易字第168
    號卷〈下稱本院卷〉第54頁至第59頁），本院審酌該等證據作
    成之情況，核無違法取證或其他瑕疵，且與待證事實具有關
    聯性，認為以之作為證據為適當，依刑事訴訟法第159條之5
    規定，均有證據能力。其餘認定本案犯罪事實之非供述證據
    ，查無違反法定程序取得之情，依刑事訴訟法第158條之4規
    定反面解釋，亦具有證據能力。
二、認定事實所憑證據及理由
    訊據被告甲○○固坦承其提供本案帳戶予真實年籍不詳、自稱
    「李威廉」之人使用，並依「李威廉」之指示領出告訴人2
    人匯入款項後，再將該等款項轉交予「阿凱」或「李威廉」
    之事實，惟矢口否認有何詐欺取財及洗錢之犯行，辯稱：其
    是將本案帳戶借予「李威廉」從事和牛交易，並無詐欺之故
    意云云，經查：
㈠、告訴人丁○○、乙○○於事實欄一㈠、㈡所示時間，遭真實姓名年
    籍不詳之人（無證據證明為未成年人）以事實欄一㈠、㈡所示
    方法詐騙，致告訴人2人陷於錯誤，分別匯款50萬元、70萬
    元至本案帳戶後，再由被告依「李威廉」之指示前往富邦銀
    行淡水分行領出該等款項，並將款項轉交予「李威廉」或其
    指示之「阿凱」等情，業經被告坦承不諱（見本院卷第52頁
    至第53頁、第122頁至第123頁），核與證人即告訴人丁○○、
    乙○○於警詢及偵查時指訴情節相符（見臺灣士林地方檢察署
    109年度偵字第11622號卷〈下稱偵11622卷〉第7頁至第11頁、
    同署109年度偵字第15059號卷〈下稱偵15059卷〉第7頁至第8
    頁、同署110度他字第1788號卷第7頁至第9頁），並有遠東
    國際商業銀行109年3月11日新臺幣匯款申請書（乙○○）、「
    鼎盛智能投資」網站擷圖、告訴人丁○○與自稱「謝佩瑄」之
    不詳成年人間通訊軟體Line對話記錄、中國信託商業銀行10
    9年3月6日匯款申請書（丁○○）、富邦銀行淡水分行109年5
    月30日北富銀淡水字第1090000009號函暨附件本案帳戶之開
    戶基本資料及交易明細表、被告與「WL」（即「李威廉」）
    間微信對話紀錄及語音譯文在卷可佐（見偵11622卷第31頁
    、第63頁至第67頁、第155頁至第191頁、偵15059卷第29頁
    至第33頁、本院卷第67頁至第115頁、第127頁至第137頁）
    ，此部分事實，首堪認定。
㈡、被告雖以前詞置辯，然查：
　⒈被告就其提供帳戶予「李威廉」之過程，於本院準備程序時
    先供稱：我於108年5、6月間因辦理車貸認識「李威廉」，1
    09年1、2月間「李威廉」跟我說他的帳戶被凍結，問我有無
    帳戶可以借給他，他的錢會匯入我的帳戶，我幫他領出，我
    問他為什麼會有這麼大筆的款項，他說他做和牛生意，因為
    當時「李威廉」有陸續小額借款給我，並協助我繳水費，我
    想說我剛好申辦本案帳戶，就將本案帳戶借予「李威廉」使
    用，我在領款前都有透過通訊軟體微信向「李威廉」確認匯
    入款項之來源，「李威廉」都說這是投資要做和牛生意的款
    項，但沒有提供和牛交易的相關資料給我看等語（見本院卷
    第52頁至第53頁），復改稱：109年1、2月間「李威廉」跟
    我說他及他老婆的帳戶都被凍結，向我借帳戶使用，當時還
    沒有提到和牛交易的事情，我是因為信任「李威廉」，所以
    在109年3月間申辦了本案帳戶，並將該帳戶借予「李威廉」
    使用，過程中我未詢問「李威廉」使用本案帳戶之原因，10
    9年3月6日「李威廉」說有大筆現金叫我去幫他領，我就前
    往富邦銀行淡水分行將該款項領出，並轉交給「李威廉」指
    示之「阿凱」，過程中我未詢問「李威廉」該款項來源是否
    合法，直到「李威廉」叫我提領第2筆款項時，我才詢問為
    何要提領這麼多錢，「李威廉」跟我說是和牛交易，並有提
    供和牛照片給我看，我才幫「李威廉」提領第2筆款項等語
    （見本院卷第122頁至第123頁），互核被告所述上開情節，
    其對於出借本案帳戶暨取款之際，是否曾向「李威廉」確認
    或查核本案帳戶內款項之來源及用途等節，前後所述不一，
    且被告自始均未能提供「李威廉」、「阿凱」等人之真實姓
    名、年籍及聯絡資料，以供傳喚上開證人到案以實其說，是
    其辯稱：其因誤信「李威廉」從事和牛交易而出借帳戶及提
    領款項云云，已屬有疑。　　
　⒉又觀諸被告與「李威廉」於109年3月5日至同年4月28止期間
    之通訊軟體微信對話紀錄，2人未曾討論有關和牛交易之事
    ，被告亦未向「李威廉」詢問本案帳戶內款項來源，嗣被告
    於109年3月21日得悉本案帳戶經通報遭詐欺集團使用後，亦
    未曾指責「李威廉」向其佯稱和牛交易之事，反而繼續依「
    李威廉」指示向警方及銀行等處打探通報案件之內容，並傳
    送「如果你們覺得無所謂，就都丟給我膽，沒關係我短邢期
    三個月」、「你們上面很不負責任，也推給你擔，我不想害
    你」等訊息予「李威廉」，有通訊軟體微信對話紀錄及語音
    譯文在卷可稽（見偵11622卷第155頁至第191頁、本院卷第6
    7頁至第115頁），實與一般人察覺其遭他人詐騙而交付帳戶
    之反應相異，反徵被告確係配合「李威廉」等人遂行詐欺取
    財及洗錢犯行，其前揭所辯，自難採信。
　⒊復衡酌被告自述為高中畢業之智識程度，曾從事清潔社區督
    導等工作（見本院卷第228頁），顯具有一定智識程度及社
    會經驗，且被告於106年間即因提供金融帳戶供詐欺集團使
    用，經本院以106年度審簡字第1082號判決被告犯幫助詐欺
    取財罪確定，有該簡易判決及臺灣高等法院被告前案紀錄表
    在卷可查（見偵11622卷第93頁至第94頁、本院卷第18頁）
    ，是被告對於提供個人金融帳戶予不相識之人，並協助提領
    、轉交該帳戶內款項，可能協助他人遂行詐欺取財及隱匿犯
    罪所得之去向等節，主觀上當有所預見，然其未知警惕，竟
    未查證「李威廉」之真實身分及使用本案帳戶之目的，率爾
    將本案帳戶交付予真實姓名年籍不詳之「李威廉」使用，並
    依該人指示取款、轉交款項，甚而事後向「李威廉」表示願
    替其擔負罪責，以利其脫罪，顯見被告確有縱使參與詐欺取
    財、洗錢等犯行，亦不違背其本意之不確定故意甚明。
㈢、洗錢防制法所稱洗錢，指下列行為：一、意圖掩飾或隱匿特
    定犯罪所得來源，或使他人逃避刑事追訴，而移轉或變更特
    定犯罪所得。二、掩飾或隱匿特定犯罪所得之本質、來源、
    去向、所在、所有權、處分權或其他權益者。三、收受、持
    有或使用他人之特定犯罪所得，洗錢防制法第2條定有明文
    。故行為人如有上揭各款所列洗錢行為者，即成立同法第14
     條第1項之洗錢罪。另過去實務認為，行為人對犯特定犯罪
    所得之財物或利益作直接使用或消費之處分行為，或僅將自
    己犯罪所得財物交予其他共同正犯，祇屬犯罪後處分贓物之
    行為，非本條例所規範之洗錢行為，惟依新法規定，倘行為
    人意圖掩飾或隱匿特定犯罪所得來源，而將特定犯罪所得直
    接消費處分，甚或交予其他共同正犯，而由共同正犯以虛假
    交易外觀掩飾不法金流移動，即難認單純犯罪後處分贓物之
    行為，應仍構成新法第2條第1款或第2款之洗錢行為（最高
    法院108年台上字第1744號判決意旨參照）。本案被告負責
    提領本案帳戶內款項後，轉交予「李威廉」或其指定之「阿
    凱」，已如前述，是被告主觀上有隱匿上開詐欺犯罪所得，
    以逃避國家追訴或處罰之不確定故意，客觀上亦有製造金流
    斷點以隱匿詐欺犯罪所得之去向及所在之行為，依前開說明
    ，符合洗錢防制法第14條第1項一般洗錢罪之要件。
㈣、綜上所述，被告所辯前詞，不足採信。本案事證明確，被告
    上開犯行，洵堪認定，應依法論科。 　　
三、論罪部分
㈠、事實欄一㈠部分：
  ⒈核被告所為，係犯刑法第339條之4第1項第2款3人以上共同
    犯詐欺取財罪、洗錢防制法第14條第1項洗錢罪。
  ⒉被告與「李威廉」、「阿凱」間有共同犯3人以上共同詐欺取
    財、洗錢之犯意聯絡及行為分擔，依刑法第28條之規定，論
    以共同正犯。被告以一行為同時觸犯3人以上共同詐欺取財
    罪及洗錢罪，為想像競合犯，依刑法第55條之規定，從一重
    之3人以上共同詐欺取財罪論處。
  ⒊公訴意旨雖認被告此部分所為係犯刑法第339條第1項詐欺取
    財罪，然依被告自述其與「李威廉」、「阿凱」共犯事實欄
    一㈠所示詐欺取財犯行，是其所為已成立刑法第339條之4第1
    項第2款「3人以上共同犯之」之加重要件，並經本院於審理
    時告知被告涉犯刑法第339條之4第1項第2款之法條及罪名（
    見本院卷第219頁），無礙於被告防禦權之行使，且此部分
    基本事實同一，爰依刑事訴訟法第300條之規定，變更起訴
    法條。至公訴意旨雖漏論洗錢防制法第14條第1項洗錢罪，
    惟被告所犯一般洗錢罪與上開加重詐欺取財罪間有想像競合
    犯之裁判上一罪之關係，復經本院於審理時當庭告知被告此
    部分可能另犯洗錢防制法第14條第1項之法條及罪名（見本
    院卷第219頁），為起訴效力所及，本院自得併與審究。
㈡、事實欄一㈡部分：
  ⒈核被告所為，係犯刑法第339條第1項詐欺取財罪、洗錢防制
    法第14條第1項洗錢罪。
　⒉被告與「李威廉」間有共同犯詐欺取財、洗錢之犯意聯絡及
    行為分擔，依刑法第28條規定，論以共同正犯。被告以一行
    為同時觸犯詐欺取財罪及洗錢罪，為想像競合犯，依刑法第
    55條之規定，從一重之洗錢罪論處。　
  ⒊至公訴意旨雖漏論洗錢防制法第14條第1項洗錢罪，惟被告所
    犯洗錢罪與詐欺取財罪間有想像競合犯之裁判上一罪之關係
    ，復經本院於審理時當庭告知被告此部分可能另犯洗錢防制
    法第14條第1項之法條及罪名（見本院卷第219頁），為起訴
    效力所及，本院自得併與審究。
　⒋本案被告所為事實欄一㈡所示詐欺取財犯行，依卷內證據僅可
    證明被告與「李威廉」共犯本案情節，尚無積極證據證明被
    告行為時知悉另有第三人參與詐欺取財犯行，亦無法排除對
    告訴人乙○○施用詐術者即為「李威廉」之可能，是依無罪推
    定及罪疑唯輕之證據法則，尚難認本案符合刑法第339條之4
    第1項第2款「三人以上共同犯之」之加重要件，併此敘明。
㈢、被告事實欄一㈠、㈡所為，犯意各別，行為互殊，應予分論
    併罰。
㈣、臺灣士林地方檢察署檢察官移送併辦被告涉犯刑法第339條第
    1項詐欺取財案件（案號：110年度偵字第10109號、第10110
    號），經核與前揭起訴並經本院判決有罪部分，為同一事實
    ，本院自得併予審究。
㈤、末按組織犯罪防制條例所稱犯罪組織，指3人以上，以實施強
    暴、脅迫、詐術、恐嚇為手段或最重本刑逾5年有期徒刑之
    刑之罪，所組成具有持續性或牟利性之有結構性組織；前項
    有結構性組織，指非為立即實施犯罪而隨意組成，不以具有
    名稱、規約、儀式、固定處所、成員持續參與或分工明確為
    必要，同條例第2條定有明文。被告雖與「李威廉」、「阿
    凱」共犯事實欄一㈠所示加重詐欺取財犯行，然依卷內事證
    可知，被告自始僅與「李威廉」1人聯繫，雖曾偶一將詐欺
    贓款轉交予「李威廉」指定之「阿凱」，但其後亦未再與「
    阿凱」共犯詐欺取財犯行，則被告是否參與固定3人以上具
    有持續性或牟利性之有結構性組織，已屬有疑，復無積極證
    據證明被告與「李威廉」、「阿凱」共犯事實欄一㈠所示犯
    罪非隨意組成，自難認被告所為另犯組織犯罪防制條例第3
    條第1項後段之參與犯罪組織罪，併此敘明。　　　
四、科刑部分
㈠、被告前因施用第二級毒品案件，經本院以108年度士簡字第51
    號判決處有期徒刑2月確定，於108年8月13日因徒刑易科罰
    金出監而執行完畢，有臺灣高等法院被告前案紀錄表在卷可
    參（見本院卷第204頁至第205頁），被告受有期徒刑執行完
    畢5年內，故意再犯本件有期徒刑以上之罪，符合刑法第47 
    條第1項累犯之規定，然參酌被告所構成累犯之前案為施用
    第二級毒品案件，與本案所涉（加重）詐欺取財、洗錢等罪
    名及罪質類型不同，犯罪情節及手段亦屬有別，尚難憑此推
    認被告有何特別惡性，參酌司法院釋字第775號解釋意旨，
    依刑法第47條第1項規定，僅加重其最高法定本刑，而不加
    重其最低法定本刑。
㈡、爰審酌被告提供本案帳戶予真實姓名年籍不詳、自稱「李威
    廉」之人，並依該人指示提領、轉交詐欺贓款，藉此隱匿犯
    罪所得去向，致告訴人丁○○、乙○○受有上開財產上損失，實
    非足取，且被告犯後否認犯罪，迄今尚未與告訴人2人達成
    和解及賠償其等損失，犯後態度難謂良好，兼衡被告之犯罪
    動機、目的、手段、參與本案情節及程度暨其述高中畢業之
    智識程度，之前從事清潔社區督導工作、月薪約3萬元至3萬
    2000元、已婚、需扶養1名16歲女兒之生活狀況（見本院卷
    第228頁）等一切情狀，分別量處如附表所示之刑暨諭知罰
    金易服勞役之折算標準，並就附表所示之刑宣告有期徒刑之
    部分，定應執行刑如主文所示。
五、沒收部分
㈠、供犯罪所用、犯罪預備之物或犯罪所生之物，屬於犯罪行為
    人者，得沒收之；前2項之沒收，於全部或一部不能沒收或
    不宜執行沒收時，追徵其價額，刑法第38條第2項、第4項分
    別定有明文。被告與「李威廉」聯繫本案詐欺取財犯行所用
    之三星廠牌行動電話1支（含所插用SIM卡1張），核屬被告
    所有犯本案詐欺取財犯行所用之物，有被告所提與「李威廉
    」間微信對話紀錄在卷可稽（見偵11622卷第155頁至第191
    頁），該行動電話1支(含門號SIM卡1張）未扣案，然無證據
    證明該物已滅失，爰依刑法第38條第2項、第4項規定，於被
    告所犯事實欄一㈠、㈡所示之罪項下宣告沒收，並於全部或一
    部不能沒收或不宜執行沒收時，追徵其價額。
㈡、按犯罪所得，屬於犯罪行為人者，沒收之，於全部或一部不
    能沒收或不宜執行沒收時，追徵其價額，刑法第38條之1第1
    項前段、第3 項定有明文。又共同正犯犯罪所得之沒收、追
    繳或追徵，應就各人分受所得之數為沒收，追徵亦以其所費
    失者為限（最高法院104年度台上字第2596號判決意旨參照
    ）。查被告供稱：其未因本案而獲取任何好處等語（見本院
    卷第53頁），復無證據證明被告因本案（加重）詐欺取財、
    洗錢犯行，實際獲得任何對價或不法利益，自不予宣告沒收
    ，併此敘明。
㈢、至洗錢防制法第18條規定：「犯第14條之罪，其所移轉、變
    更、掩飾、隱匿、收受、取得、持有、使用之財物或財產上
    利益，沒收之；犯第15條之罪，其所收受、持有、使用之財
    物或財產上利益，亦同（第1項）。以集團性或常習性方式
    犯第14條或第15條之罪，有事實足以證明行為人所得支配之
    前項規定以外之財物或財產上利益，係取自其他違法行為所
    得者，沒收之（第2項）。對於外國政府、機構或國際組織
    依第21條所簽訂之條約或協定或基於互惠原則，請求我國協
    助執行扣押或沒收之案件，如所涉之犯罪行為符合第3 條所
    列之罪，不以在我國偵查或審判中者為限（第3項）。」關
    於犯罪行為人犯洗錢防制法第14條之罪，其所掩飾之財物本
    身僅為洗錢之標的，難認係供洗錢所用之物，為本案洗錢犯
    罪構成要件事實前提，乃本罪之關聯客體，故洗錢行為之標
    的，除非屬於前置犯罪之不法所得，自非本案洗錢犯罪之工
    具及產物，亦非洗錢犯罪所得，尤非違禁物，尚無從依刑法
    沒收規定予以宣告沒收，自應依洗錢防制法第18條第1項前
    段規定予以宣告沒收。此規定係採義務沒收主義，祇要合於
    前述規定，法院即應為相關沒收之諭知，然該洗錢行為之標
    的是否限於行為人者始得宣告沒收，法無明文，是倘法條並
    未規定「不問屬於犯罪行為人與否均沒收」時，自仍以屬於
    被告所有者為限，始應予沒收。本案被告所提領之詐欺贓款
    ，均已轉交給「阿凱」、「李威廉」，而非被告所有或實際
    掌控中，被告對之並無所有權及事實上管領權，依法自無從
    對被告宣告沒收事實欄一所示提領款項，附此說明。
據上論斷，應依刑事訴訟法第299條第1項前段、第300條，洗錢
防制法第2條第2款、第14條第1項，刑法第11條前段、刑法第28
條、第339條第1項、第339條之4第1項第2款、第55條、第47條第
1項、第42條第3項前段、第51條第5款、第38條第2項前段、第4
項，刑法施行法第1條之1第1項，判決如主文。
本案經檢察官丙○○提起公訴及移送併辦，檢察官余秉甄到庭執行
職務。
中　　華　　民　　國　　110 　年　　11　　月　　16　　日
                  刑事第二庭  審判長法　官  黃于真
                                    法　官  張兆光
                                    法　官  何松穎 
以上正本證明與原本無異。
如不服本判決應於收受送達後20日內向本院提出上訴書狀，並應
敘述具體理由。其未敘述上訴理由者，應於上訴期間屆滿後20日
內向本院補提理由書( 均須按他造當事人之人數附繕本) 「切勿
逕送上級法院」。因疫情而遲誤不變期間，得向法院聲請回復原
狀。
                                    書記官  蔡宜君
中　　華　　民　　國　　110 　年　　11　　月　　22　　日
附錄本案論罪科刑法條全文：
中華民國刑法第339條
意圖為自己或第三人不法之所有，以詐術使人將本人或第三人之
物交付者，處5年以下有期徒刑、拘役或科或併科50萬元以下罰
金。
以前項方法得財產上不法之利益或使第三人得之者，亦同。
前二項之未遂犯罰之。

中華民國刑法第339條之4
犯第339條詐欺罪而有下列情形之一者，處1年以上7年以下有期
徒刑，得併科1百萬元以下罰金：
一、冒用政府機關或公務員名義犯之。
二、三人以上共同犯之。
三、以廣播電視、電子通訊、網際網路或其他媒體等傳播工具，
    對公眾散布而犯之。
前項之未遂犯罰之。

洗錢防制法第14條
有第二條各款所列洗錢行為者，處7年以下有期徒刑，併科新臺
幣5百萬元以下罰金。
前項之未遂犯罰之。
前二項情形，不得科以超過其特定犯罪所定最重本刑之刑。

附表：
編號 對應犯罪事實 主       文 1 事實欄一㈠ 甲○○犯三人以上共同詐欺取財罪，累犯，處有期徒刑壹年貳月。未扣案之三星廠牌行動電話壹支（含SIM卡壹張）沒收，於全部或一部不能沒收，或不宜執行沒收時，追徵其價額。 2 事實欄一㈡ 甲○○共同犯洗錢防制法第十四條第一項之一般洗錢罪，累犯，處有期徒刑捌月，併科罰金新臺幣叁萬元，罰金如易服勞役，以新臺幣壹仟元折算壹日。未扣案之三星廠牌行動電話壹支（含SIM卡壹張）沒收，於全部或一部不能沒收，或不宜執行沒收時，追徵其價額。